【裁判字號】    89,判,1978
【裁判日期】    890616
【裁判案由】    營業稅
【裁判全文】
行  政  法  院  判  決                          八十九年度判字第一九七八號
    原      告  沈瑞彭即永固土木包工業
    訴訟代理人  甲○○
                              .
    被      告  臺東縣稅捐稽徵處
右當事人間因營業稅事件，原告不服財政部中華民國八十八年五月二十四日台財訴第
000000000號再訴願決定，提起行政訴訟，本院判決如左︰
    主  文
原告之訴駁回。
    事  實
緣原告於民國（下同）八十五年四月一日購入車牌號碼Ｋ三－五一八二號箱式自用乘
人小汽車乙輛（以下簡稱系爭汽車），取得該月份字軌號碼ＣＤ－00000000
號統一發票乙紙（以下簡稱系爭統一發票），金額為新台幣（下同）五四三、○○○
元（含營業稅二五、八五七元），充當進項憑證，並持以申報扣抵銷項稅額，案經被
告於八十七年元月二十三日查獲，取得專案申請調檔統一發票查核清單、汽車新領牌
照登記書影本及原告承諾書等資料，被告審理結果以系爭貨物之進項稅額依營業稅法
第十九條規定不得扣抵銷項稅額，原告核有以不得扣抵進項稅額申報扣抵銷項稅額之
情事，虛報進項稅額違章事實，洵堪認定，且原告已於八十七年二月二十六日補報並
補繳系爭已扣抵之營業稅二五、八五七元，乃依營業稅法第五十一條第五款規定，按
其虛報進項稅額科處二倍之罰鍰計五一、七○○元（計至百元止）。原告不服，申請
復查，未獲變更，循序提起訴願、再訴願，遞遭決定駁回，遂提起行政訴訟。茲摘
兩造訴辯意旨如左：
原告起訴意旨略謂︰一、臺東縣地處偏遠，山坡地佔全縣百分之七十，地形崎嶇不平
，常需吉普車搬運簡單工具，經原告徵詢工商服務區，口頭告知「只要是用在工程上
，不是一般休旅轎車即可」，原告即用媒體申報方式申請扣抵，卻被以虛報進項稅額
而受處罰。二、系爭汽車是屬箱式吉普車，監理所亦以硬頂蓋及軟蓬頂蓋來區分自用
小客貨車別，其配備並無差別。又營業稅法施行細則第二十六條第二項規定：「本法
第十九條第一項第五款所稱自用乘人小汽車，係指非供銷售或提供勞務使用之九座以
下乘人小客車。」但原告購置系爭汽車非轎式汽車，而是可裝載工具、提供載貨機具
至各工地往返勞務等功能之箱式吉普車，倘若被告僅針對監理所核發之行照載明「自
用小客車」，而未實際去了解是否有用於業務上，實有欠公正。三、被告宣稱原告出
具之承諾書「坦承自用而非供其業務使用」乙節，但被告在通知協談時，及出具定型
稿之承諾書切結，且窗口營業員態度極不友善，宣稱看要罰二倍或三倍，若蓋承諾書
則罰少一點二倍，否則即罰三倍，原告權衡輕重，才委由會計小姐蓋下定型稿承諾書
。若被告將此承諾書列為證據，而對於原告之答辯視為事後卸責飾詞，足見被告為達
目的而使用卑劣手段，試問如何讓人心服？四、被告以八十七年一月二十三日八十七
東稅工字第○三八○九號函請原告提供帳證備查之發文日為調查基準日，但原告並未
接獲被告之文，原告於八十七年二月二十六日即自動補報補繳稅額，被告於八十七年
二月二十七日通知具結承諾書，並以當日為查獲日，如今再辯稱發文當日即為查獲日
，試問未收到函文通知，如何提供帳證供查違章之日呢？似乎有違公示送達之原則。
原告在未接獲知查帳之情況下，即於八十七年二月二十六日自動補報補繳，被告於八
十七年二月二十七日通知協談時聲稱查獲並具定型稿之承諾書，否則擇重處罰五倍，
且不適用稅捐稽徵法第四十八條之一自動補報補繳免罰之規定，原告實難以信服。據
上結論，原處分及一再訴願決定為無理由，爰依法提起行政訴訟等語。
被告答辯意旨略謂：原告所購之系爭汽車無論其取得統一發票或其申請核發之行車執
照上均載明該車為自用（箱式）小客車，且原告亦坦承該車為自用小客車不諱，有其
八十七年二月二十七日書立之承諾書附卷可按，足證系爭汽車係屬自用乘人小客車，
非供本業使用無誤，從而原告將系爭統一發票持以申報扣抵銷項稅額，核有虛報進項
稅額之事實，至堪認定，所辯系爭汽車係供營業使用，純屬事後卸責之詞，應不予採
信。再按財政部八十年八月十六日台財稅第八○一二五三五九八號函釋「稅捐稽徵法
第四十八條之一所稱進行調查之作業步驟及基準日之認定原則」意旨，凡經稅捐稽徵
機關列選為各稅之查核案件，應以進行函查之日作為調查基準日，納稅義務人在調查
基準日以前補報並補繳所漏稅額者，適用稅捐稽徵法第四十八條之一自動補報補繳免
罰之規定。然查本件於奉前臺灣省稅務局交查後，被告隨即以八十七年元月二十三日
東稅工字第三八○九號函請原告提供帳證備查，是則，依前開部函意旨，自應以該函
發文之日（即八十七年元月二十三日）作為調查基準日，而原告於八十七年二月二十
六日始補報並補繳系爭已扣抵之進項稅額，核屬在調查基準日之後，自無稅捐稽徵法
第四十八條之一自動補報補繳免罰之適用。至被告發函進行調查之事實，並不因原告
未接獲該函與否而改變，故原告有無接獲該函對本件調查基準日之認定並不生影響。
綜上論結，原告之訴為無理由，請依法駁回原告之訴等語。
    理  由
一、按「營業人當期銷項稅額，扣減進項稅額後之餘額，為當期應納或溢付營業稅額
。」、「營業人左列進項稅額，不得扣抵銷項稅額：．．五自用乘人小汽車。」、「
納稅義務人，有左列情形之一者，除追繳稅款外，按所漏稅額處一倍至十倍罰鍰，並
得停止其營業：．．五虛報進項稅額者。」營業稅法第十五條第一項、第十九條第一
項第五款、第五十一條第五款分別定有明文。又按「本法第五十一條第五款所定虛報
進項稅額，包括依本法規定不得扣抵之進項稅額、無進貨事實及偽造變造憑證之進項
稅額而申報退抵稅額者。」營業稅法施行細則第五十二條第一項亦有明文。另按財政
部八十年八月十六日台財稅第八○一二五三五九八號函釋：「檢發重行訂定之『稅捐
稽徵法第四十八條之一所稱進行調查之作業步驟及基準日之認定原則』乙份。．．稅
目：各稅項目：列選案件、個案調查案件，其他涉嫌漏稅案件、臨時交辦調查案件。
作業步驟及基準日之認定原則：．．二經辦人員應收交查簽收當日立即進行函查、調
卷、調閱相關資料或其他相同行為，並應詳予記錄以資查考，藉昭公信。三進行調查
之作為有數個時，以最先作為之日為調查基準日。四調查基準日以前補報並補繳或核
定之日以後，就核定內容以外補報並補繳者，適用自動補報並補繳免罰之規定。．．
」本件原告於八十五年四月一日購入系爭汽車，取得該月份系爭統一發票，金額為五
四三、○○○元（含營業稅二五、八五七元），充當進項憑證，並持以申報扣抵銷項
稅額，被告以八十七年一月二十三日八十七東稅工字第○三八○九號函通知原告，為
調查課稅資料需要，請原告提供八十五年度帳證備查，該函為原告營業所在地臺東市
○○路二八八號大廈管理員即原告之受僱人周蘭妹於八十七年二月三日簽收，合法送
達予原告，而原告於八十七年二月二十六日補報並補繳系爭已扣抵之營業稅二五、八
五七元之事實，有系爭汽車新領牌照登記書、系爭汽車行車執照、系爭統一發票、被
告八十七年一月二十三日八十七東稅工字第○三八○九號函、郵務送達回執、原告於
八十七年二月二十六日補報（八十五年三－四月）之台東縣營業人銷售額與稅額申報
書、補繳（八十五年三－四月）之台東縣稅捐稽徵處營業稅自動補報補繳稅額繳款書
各乙紙附於原處分卷可稽，原告違章事證明確，洵堪認定。本件原告起訴主張：臺東
縣地處偏遠，山坡地佔全縣百分之七十，地形崎嶇不平，常需吉普車搬運簡單工具，
原告購入系爭汽車屬箱式吉普車，而非轎式汽車，係供工程使用云云。惟按卷附之系
爭統一發票、系爭汽車行車執照及原告於八十七年二月二十七日書立之承諾書上，均
載明系爭汽車為自用（箱式）小客車，足證系爭汽車係屬自用乘人小客車，非供本業
使用無誤，從而原告將系爭統一發票持以申報扣抵銷項稅額，核有虛報進項稅額之事
實，至堪認定，原告上開主張，核無足採。原告又主張：本件原告從未接獲被告調閱
帳證之公文，即自動辦理補報補繳所漏稅額，應有稅捐稽徵法第四十八條之一免罰規
定之適用云云。然查被告八十七年一月二十三日八十七東稅工字第○三八○九號函，
業經原告營業所在地臺東市○○路二八八號大廈管理員即原告之受僱人周蘭妹於八十
七年二月三日簽收，合法送達予原告，已如上述，原告所謂其從未接獲被告調閱帳證
之公文云云，顯不足採。又原告既於八十七年二月三日接獲被告調閱帳證之上開函文
，則其於八十七年二月二十六日補報並補繳系爭已扣抵之營業稅二五、八五七元，核
與首揭財政部八十年八月十六日台財稅第八○一二五三五九八號函釋：「．．二經辦
人員應收交查簽收當日立即進行函查、調卷、調閱相關資料或其他相同行為，並應詳
予記錄以資查考，藉昭公信。三進行調查之作為有數個時，以最先作為之日為調查基
準日。四調查基準日以前補報並補繳或核定之日以後，就核定內容以外補報並補繳者
，適用自動補報並補繳免罰之規定。」之意旨不合，自無稅捐稽徵法第四十八條之一
自動補報補繳免罰之適用。原告上開主張，委無足採。綜上所述，依首揭規定，本件
原處分（復查決定）核無違誤，一再訴願決定遞予維持，亦無不合，原告猶執前詞，
聲明撤銷，並無理由，應予駁回。
據上論結，本件原告之訴為無理由，爰依行政訴訟法第二十六條後段，判決如主文。
中    華    民    國     八十九      年      六      月      十六       日
                    行 政 法 院 第 五 庭
                                審 判 長 評  事      廖  政  雄
                                         評  事      趙  永  康
                                         評  事      沈  水  元
                                         評  事      林  清  祥
                                         評  事      姜  仁  脩
右  正  本  證  明  與  原  本  無  異
                                         法院書記官  張  惠  美
中    華    民    國     八十九      年      六      月      十六       日


司法院資訊處製作；財團法人民間司法改革基金會備份。
